臺灣臺南地方法院刑事判決
110年度訴字第678號
公  訴  人  臺灣臺南地方檢察署檢察官
被      告  陳雅弦


                    現另案於法務部○○○○○○○○○○                         執行中
指定辯護人  本院公設辯護人林宜靜  
上列被告因違反毒品危害防制條例案件，經檢察官提起公訴（11
0年度偵字第7508、7613號），本院判決如下：
    主  文
陳雅弦犯如附表所示之罪，各處如附表所示之宣告刑及沒收，應
執行有期徒刑捌年。沒收部分併執行之。
    事  實
一、陳雅弦前因違反毒品危害防制條例案件，經法院判處有期徒
    刑7月、6月、7月、4月、8月、4月、10月確定，經定應執行
    刑及接續執行，於民國108年1月21日假釋出監並付保護管束
    ，於108年3月19日保護管束期滿未經撤銷假釋視為執行完畢
    。詎其猶不思悔改，明知海洛因屬毒品危害防制條例第2條
    第2項第1款所列之第ㄧ級毒品，不得販賣，竟意圖營利而基
    於販賣第一級毒品之犯意，於附表編號一至四所示之時間、
    地點，分別販賣第一級毒品海洛因予涂承恩、莊清翔，並收
    取如附表編號一至四所示之毒品對價。
二、案經臺南市政府警察局第二分局移送臺灣臺南地方檢察署檢
    察官偵查起訴。
　  理  由
甲、程序方面：
一、本判決所引用被告陳雅弦以外之人於審判外之陳述，業經檢
    察官、被告及其辯護人於準備程序均不爭執其證據能力，且
    於言詞辯論終結前均未聲明異議，本院審酌該等證據資料作
    成之情況，核無違法取證或其他瑕疵，且與待證事實具有關
    聯性，認為以之作為證據為適當，依刑事訴訟法第159條之5
    規定，有證據能力。
二、本判決以下所引用卷內各項非供述證據性質之證據資料，均
    無違反法定程序取得之情形，依刑事訴訟法第158條之4規定
    之反面解釋，均應有證據能力。
乙、實體方面：
一、上開事實，業據被告陳雅弦於警詢、偵查及本院審理時均坦
    承不諱，核與證人涂承恩、莊清翔於警詢及偵查中證述之情
    節均大致相符（見警卷第29-39頁、第41-47頁、第69-74頁
    、他卷第191-195頁、第205-208頁），並有109年5月26日及
    同年9月18日之監視器畫面翻拍照片32紙、被告與證人莊清
    翔之通訊軟體臉書Messenger對話紀錄翻拍照片7紙在卷可佐
    （見警卷第61-67頁、第79-82頁、第87-98頁）。另查被告
    無任何動機或與購毒者即證人涂承恩、莊清翔有任何特殊之
    情誼，而甘冒重刑以原價或無償轉讓海洛因給證人涂承恩、
    莊清翔，顯有營利之意圖甚明，被告自白核與事實相符，事
    證明確，上開犯行，應足認定。
二、
（一）按行為後法律有變更者，適用行為時之法律，但行為後之
      法律有利於行為人者，適用最有利於行為人之法律，刑法
      第2條第1項定有明文。查本件被告於109年5月26日、同年
      7月13日之行為後，毒品危害防制條例第4條第1項及第17
      條第2項規定業於109年1月15日修正公布，於同年7月15日
      起施行。修正前毒品危害防制條例第4條第1項規定：「製
      造、運輸、販賣第一級毒品者，處死刑或無期徒刑；處無
      期徒刑者，得併科新臺幣2千萬元以下罰金」修正後之條
      文則為：「製造、運輸、販賣第一級毒品者，處死刑或無
      期徒刑；處無期徒刑者，得併科新臺幣3千萬元以下罰金
      。」是本次修正已提高罰金上限，經新舊法比較之結果，
      被告行為後之法律並未較有利於被告，自應適用被告行為
      時之法律即修正前之毒品危害防制條例第4條第1項規定；
      另修正前同條例第17條第2項規定「犯第四條至第八條之
      罪於偵查及審判中均自白者，減輕其刑。」，修正後則規
      定「犯第四條至第八條之罪於偵查及歷次審判中均自白者
      ，減輕其刑。」，經比較新、舊法之結果，修正後之規定
      亦未較有利於被告，依刑法第2條第1項前段規定，附表編
      號一、三之犯行自應適用被告行為時即修正前毒品危害防
      制條例第4條第2項、第17條第2項之規定論處。
（二）核被告就附表編號一、三所為，均係犯修正前毒品危害防
      制條例第4條第1項販賣第一級毒品罪；就附表編號二、四
      所為，均係犯毒品危害防制條例第4條第1項販賣第一級毒
      品罪。被告持有第一級毒品海洛因之行為，屬低度行為，
      應為其販賣第一級毒品之高度行為所吸收，不另論罪。被
      告所為販賣第一級毒品海洛因4次犯行，犯意各別，行為
      互殊，應分論併罰。被告有前揭所示之毒品前科罪刑，有
      臺灣高等法院被告前案紀錄表在卷足憑，其於有期徒刑執
      行完畢後，5年以內故意再犯本件有期徒刑以上之罪，為
      累犯，另依大法官釋字第775號解釋意旨，係認在法院認
      為個案應量處最低法定刑，又無法適用刑法第59條酌量減
      輕其刑規定之情形下，始應依該解釋意旨裁量不予加重最
      低本刑，並宣告最低法定刑，被告所犯，並無上開解釋所
      指例外情事，除死刑、無期徒刑外，應依刑法第47條第1
      項規定加重其刑。被告販賣第一級毒品犯行於警詢、偵查
      及本院審判中均坦承不諱，此有被告之警詢、偵訊及本院
      準備程序、審判筆錄在卷可參（見警卷第3-8頁、第9-20
      頁、偵卷第167-170頁、本院卷第93、143、151頁），均
      依修正前後之毒品危害防制條例第17條第2項規定，減輕
      其刑，並先加重後減輕之。又被告販賣海洛因之對象僅2
      人，販賣金額只有新臺幣（下同）8千元，販賣海洛因之
      數量及獲利非常有限，不若專門大量走私進口或長期販賣
      毒品之「大盤」、「中盤」等以販毒維生之毒梟惡性之重
      大，衡以毒品危害防制條例第4條第1項規定之法定最低本
      刑為無期徒刑，縱依同條例第17條第2項規定減刑後，最
      低刑度亦仍為有期徒刑15年，觀諸被告上開犯罪情狀，在
      客觀上足以引起一般之同情，認為確可憫恕，若予宣告上
      開法定最低度之刑，猶嫌過重，爰依刑法第59條規定，就
      被告所犯如附表所示之販賣第一級毒品罪再予酌量遞減輕
      其刑。另被告固供稱其毒品係向「何柏璋」購買等情，惟
      經本院函詢臺灣臺南地方檢察署、臺南市政府警察局第二
      分局，函覆略謂尚未因被告供述而查獲毒品來源等情，有
      臺灣臺南地方檢察署110年10月26日南檢文齊110偵7508字
      第1109066321號函、臺南市政府警察局第二分局110年10
      月20日南市警二字第1100552171號函（見本院卷第107-11
      1頁）附卷可參，是本件被告尚無毒品危害防制條例第17
      條第1項供出毒品來源減刑之適用，併予指明。爰審酌被
      告明知毒品海洛因對人體危害甚大，竟無視於政府反毒政
      策及國家防制杜絕毒品犯罪之禁令，仍販賣第一級毒品海
      洛因予他人，助長毒品氾濫，傷害購毒者健康危害非輕，
      販毒對象僅二人，且所得價金非鉅（8千元），兼衡其犯
      後坦承犯行及自述學經歷、生活狀況等一切情狀，各量處
      如主文所示之刑，並定應執行之刑。末查，被告販賣第一
      級毒品之犯罪所得共8千元，未經扣案，且與其本身所有
      之金錢混同而不能識別，應依刑法第38條之1第1項前段規
      定宣告沒收，於全部或一部不能沒收或不宜執行沒收時，
      依同條第3項規定追徵之。又未扣案行動電話一支（含SIM
      卡1張；門號：0000000000），係供被告犯本件販賣第一
      級毒品所用之物，業據其供明在卷（見本院卷第151頁）
      ，應依毒品危害防制條例第19條第1項、刑法第38條第4項
      規定，不問屬於被告與否宣告沒收，如全部或一部不能沒
      收或不宜執行沒收時，追徵其價額。
據上論斷，應依刑事訴訟法第299條第1項前段，毒品危害防制條
例第4條第1項（修正前後）、第17條第2項（修正前後）、第19
條第1項，刑法第11條、第2條第1項前段、第47條第1項、第59條
、第51條第5款、第38條第4項、第38條之1第1項前段、第3項，
第40條之2第1項，判決如主文。
本案經檢察官蔡宜玲提起公訴，檢察官謝欣如到庭執行職務。
中　　華　　民　　國　　111 　年　　1 　　月　　19　　日
　　　　　　　　　刑事第五庭  審判長  法　官  鍾邦久
　　　　　　　　　　                  法  官  蔡奇秀
                                      法  官  林欣玲 
以上正本證明與原本無異。
如不服本判決應於收受本判後20日內向本院提出上訴書狀，並應
敘述具體理由。其未敘述上訴理由者，應於上訴期間屆滿後20日
內向本院補提理由書狀（均須按他造當事人之人數附繕本）「切
勿逕送上級法院」。
  　　　　　　　　　　　      　　　　書記官  黃憶筑
中　　華　　民　　國　　111 　年　　1 　　月　　19　　日
附錄本案論罪科刑法條全文：
修正前毒品危害防制條例第4條第1項：
製造、運輸、販賣第一級毒品者，處死刑或無期徒刑；處無期徒
刑者，得併科新臺幣二千萬元以下罰金。

毒品危害防制條例第4條第1項：
製造、運輸、販賣第一級毒品者，處死刑或無期徒刑；處無期徒
刑者，得併科新臺幣 3 千萬元以下罰金。
附表：
編號 販賣對象 交易時間 交易地點 毒品之種類與數量 交易金額（新臺幣） 聯繫及交易毒品之方式 宣告刑及沒收 一 涂承恩 109年5月26日18時許 臺南市中區忠義路2段之電子遊戲場旁巷子内 海洛因（重量不詳） 1千元 陳雅弦以持用之門號0000000000號行動電話，使用LINE通訊軟體方式與涂承恩聯絡後，於左列所示時間、地點將不詳重量之海洛因以1千元之價格販賣予涂承恩。 陳雅弦販賣第一級毒品，累犯，處有期徒刑柒年柒月。 未扣案之門號0000000000號行動電話（含SIM卡壹張）壹支沒收，於全部或一部不能沒收或不宜執行沒收時，追徵其價額；未扣案之犯罪所得新臺幣壹仟元，沒收，於全部或一部不能沒收時，追徵之。  二 涂承恩 109年9月18日22時35 至38分許 臺南市○○區○○路0段000巷0號之全家便利超商 海洛因（重量不詳） 1千元 陳雅弦以持用之門號0000000000號行動電話，使用Messenger通訊軟體方式與涂承恩聯絡後，於左列所示時間、地點將不詳重量之海洛因以1千元之價格販賣予涂承恩。 陳雅弦販賣第一級毒品，累犯，處有期徒刑柒年柒月。 未扣案之門號0000000000號行動電話（含SIM卡壹張）壹支沒收，於全部或一部不能沒收或不宜執行沒收時，追徵其價額；未扣案之犯罪所得新臺幣壹仟元，沒收，於全部或一部不能沒收時，追徵之。  三 莊清翔 109年7月13日21時許 臺南市○○區○○路○段000巷00號之3陳雅弦之住處附近 海洛因（重量不詳） 3千元 陳雅弦以持用之門號0000000000○號行動電話，使用Messenger通訊軟體方式與莊清翔聯絡後，於左列所示時間、地點將不詳重量之海洛因以3千元之價格販賣予莊清翔。 陳雅弦販賣第一級毒品，累犯，處有期徒刑柒年捌月。 未扣案之門號0000000000號行動電話（含SIM卡壹張）壹支沒收，於全部或一部不能沒收或不宜執行沒收時，追徵其價額；未扣案之犯罪所得新臺幣參仟元，沒收，於全部或一部不能沒收時，追徵之。  四 莊清翔 109年9月18日22時43分許 臺南市○○區○○路0段000巷00號之3陳雅弦之住處附近 海洛因（重量不詳） 3千元 陳雅弦以持用之門號0000000000號行動電話，使用Messenger通訊軟體方式與莊清翔聯絡後，於左列所示時間、地點將不詳重量之海洛因以3千元之價格販賣予莊清翔。 陳雅弦販賣第一級毒品，累犯，處有期徒刑柒年捌月。 未扣案之門號0000000000號行動電話（含SIM卡壹張）壹支沒收，於全部或一部不能沒收或不宜執行沒收時，追徵其價額；未扣案之犯罪所得新臺幣參仟元，沒收，於全部或一部不能沒收時，追徵之。